【裁判字號】    98,附民,517
【裁判日期】    990223
【裁判案由】    妨害名譽
【裁判全文】
臺灣高雄地方法院刑事附帶民事訴訟判決
原    告  甲○○
被    告  乙○○
上列被告因妨害名譽案件（本院98年度易字第1295號），經原告
提起附帶民事訴訟，請求損害賠償，本院判決如下：
    主  文
被告應給付原告新台幣伍仟元，及自民國九十八年十月九日起至
清償日止，按週年利率百分之五計算之利息。
原告其餘之訴駁回。
本判決原告勝訴部分，得假執行。
原告其餘假執行之聲請駁回。
    事  實
一、原告聲明：(一)被告應給付原告新臺幣（下同）50,000元，及
    繕本送達翌月起至清償日止，按年息百分之五計算之利息。
    (二)願供擔保，請准宣告假執行。
二、事實摘要：被告與原告均為「翠華二期甲區國民住宅」之住
    戶，2 人於民國98年2 月18日15時許商討公共事務之社區會
    議過程中發生口角，被告因而心生不滿，基於公然侮辱之單
    一犯意，在屬於公眾得出入場所之該社區管理室內，接續以
    「你是混蛋，聯合混蛋，把所有東西弄掉了。」、「不要臉
    」等言語侮辱原告，而足以貶損原告之人格與社會評價。
三、法院判斷：
  (一)按附帶民事訴訟之判決，應以刑事訴訟判決所認定之事實為
    據，刑事訴訟法第500 條前段定有明文。原告主張本件被告
    公然侮辱致生損害名譽之事實，業經本院以98年度易字第12
    95號刑事判決所認定，堪信真實。
  (二)被告對原告施以公然侮辱之行為，原告請求非財產上損害之
    精神慰撫金，與民法第184 條第1 項前段、第195 條第1 項
    前段之規定相符。本院審酌原告與被告同為翠華二期甲區國
    民住宅之住戶，而本案亦因原告與被告均熱心參與社區內之
    公共事務之討論始生齟齬，以及原告因被告公然侮辱行為造
    成之名譽損害，並因此精神所受痛苦等一切情狀，認原告請
    求50,000元之精神慰撫金，顯然過高，應予核減為5,000 元
    ，始為適當。逾此部分，則無理由，應予駁回。
四、假執行之宣告：原告請求給付金錢之訴訟，其標的金額在10
    萬元以下，就原告勝訴部分，依刑事訴訟法第491 條第10款
    準用民事訴訟法第436 條之20之規定，應依職權宣告假執行
    ；至於原告敗訴部分，其假執行之聲請失其附麗，應併駁回
    。
據上論斷，原告之訴，為一部有理由，一部無理由，應依刑事訴
訟法第502 條第1 項、第2 項、第491 條第10款、民事訴訟法第
436 條之20，判決如主文。
中    華    民    國    99    年    2     月    23    日
                  刑事第八庭  審判長法  官  王伯文
                                    法  官  蔣志宗
                                    法  官  謝宗翰
以上正本證明與原本無異。
如不服本判決應於收受本判決後10日內向本院提出上訴書狀，並
應敘述具體理由，如未敘述上訴理由者，應於上訴期間屆滿後20
日內補提理由書狀於本院（均須按他造當事人之人數附繕本）「
切勿逕送上級法院」。
中    華    民    國    99    年    2     月    23    日
                                    書記官  李宗諺

司法院資訊處製作；財團法人民間司法改革基金會備份。
